【裁判字號】    99,重訴,120
【裁判日期】    990511
【裁判案由】    給付貨款
【裁判全文】
臺灣臺中地方法院民事判決  99年度重訴字第120號
原      告  良螢股份有限公司
法定代理人  丙○○
訴訟代理人  張慶宗律師
複代理人    何孟育律師
被      告  乙○○
            甲○○
上列當事人間給付貨款事件，本院於民國99年4月20日言詞辯論
終結，判決如下：
    主      文
被告乙○○應給付原告新台幣陸佰肆拾壹萬陸仟伍佰陸拾參元及
自民國九十九年四月七日起至清償日止，按年息百分之五計算之
利息。
被告甲○○應給付原告新台幣陸佰肆拾壹萬陸仟伍佰陸拾參元及
自民國九十九年四月七日起至清償日止，按年息百分之五計算之
利息。
前二項所命之給付，如其中一被告已為給付，在給付範圍內，其
餘被告免其給付義務。
被告甲○○應給付原告新台幣壹佰捌拾參萬伍仟參佰捌拾捌元及
自民國九十九年四月七日起至清償日止，按年息百分之五計算之
利息。
訴訟費用由被告負擔拾分之捌，餘由被告甲○○負擔。
本判決第一項、第二項原告勝訴部分，於原告以新台幣貳佰壹拾
肆萬元；第四項原告勝訴部分，於原告以新台幣陸拾貳萬元供擔
保後，得假執行。
    事實及理由
一、按訴狀送達後，原告不得將原訴變更或追加他訴。但有下列
    各款情形之一者，不在此限：一、被告同意者。二、請求之
    基礎事實同一者。三、擴張或減縮應受判決事項之聲明者。
    七、不甚礙被告之防禦及訴訟之終結者。被告於訴之變更或
    追加無異議，而為本案之言詞辯論者，視為同意變更或追加
    ，民事訴訟法第255條第1項第1、2、3、7款及第2項分別定
    有明文。原告提起本件民事訴訟，原本於買賣及共同侵權行
    為之法律關係，對被告乙○○請求，聲明求為「被告乙○○
    應與被告甲○○連帶給付原告新台幣（下同）6,751,951元
    及自起訴狀繕本送達翌日起至清償日止，按年息5%計算之利
    息」之判決。嗣於訴狀送達被告後，於民國99年4月20日言
    詞辯論期日，對被告乙○○變更依票據之法律關係請求，並
    因該部分請求與被告甲○○間之請求，屬不真正連帶之法律
    關係，聲明求為「被告應給付原告6,416,563元及自起訴狀
    繕本送達翌日起至清償日止，按年息5%計算之利息。此項所
    命之給付，如其中一被告已為給付，在給付範圍內，其餘被
    告免其給付義務」之判決。原告就對被告乙○○請求之金額
    部分，核為減縮應受判決事項之聲明。又因所謂請求之基礎
    事實同一，係指變更或追加之訴與原訴之原因事實，有其社
    會事實上之共通性及關聯性，而就原請求所主張之事實及證
    據資料，於變更或追加之訴得加以利用，且無害於他造當事
    人程序權之保障，俾符訴訟經濟者稱之。原告對被告乙○○
    變更依票據之法律關係請求，核其變更之訴與原訴之原因事
    實，有其社會事實上之共通性及關聯性，而就原請求所主張
    之事實及證據資料，於變更之訴並得加以利用，且無害於被
    告乙○○程序權之保障，並符訴訟經濟，亦不甚礙被告乙○
    ○之防禦及訴訟之終結，被告乙○○就此訴之變更並無異議
    ，而為本案之言詞辯論，亦視為同意變更。原告上開減縮應
    受判決事項之聲明及訴之變更，核與民事訴訟法第255條第1
    項第1、2、3、7款及第2項之規定相符，應予准許，合先敘
    明。
二、原告主張：被告甲○○自98年4月1日至98年7月24日止，以
    利維工業社之名義，陸續向原告訂貨，原告均已出貨，總計
    貨款8,959,249元。為給付貨款，並由被告乙○○簽發金額
    、發票日詳如附表所示之支票交予原告收執，支票屆期提示
    均遭退票。被告甲○○另於98年11月6日向原告借款150萬元
    。被告甲○○並於98年10月間書立還款計畫書，載明尚積欠
    原告貨款金額6,751,951元，借款150萬元，並自98年11月30
    日起至99年8月31日止共分10期攤還，按月給付675,196元，
    第1期即98年11月30日，甲○○應一併返還借款150萬元。惟
    被告甲○○並未依約履行。爰就被告乙○○簽發票據金額部
    分，依買賣及票據之法律關係分別對被告請求給付貨款及票
    款。該部分，被告2人間為不真正連帶。就其餘貨款，亦依
    買賣之法律關係，就借款部分，依消費借貸之法律關係，對
    被告甲○○請求。並聲明：(一)被告乙○○應給付原告6,416,
    563元，即自起訴狀繕本送達翌日起至清償日止，按年息5％
    計算之利息；(二)被告甲○○應給付原告6,416,563元，及自
    起訴狀繕本送達翌日起至清償日止，按年息百分之五計算之
    利息；(三)前二項給付如其一被告已為給付，其餘被告於給付
    範圍內，免給付之義務；(四)被告甲○○應給付原告1,835,38
    8元，及自起訴狀繕本送達翌日起至清償日止，按年息5％計
    算之利息；(五)願供擔保，請准宣告假執行。
三、被告部分：
(一)被告甲○○未於言詞辯論期日到場，亦未提出準備書狀作何
    聲明或陳述。
(二)被告乙○○抗辯：
    系爭支票雖為其所簽發，然貨款均為被告甲○○收去用，其
    未用到貨款。並聲明：原告之訴駁回。
四、兩造不爭執之事實：
(一)被告甲○○自98年4月1日至98年7月24日止，以利維工業社
    之名義，陸續向原告訂貨，原告均已出貨，總計貨款8,959,
    249元。為給付貨款，則由另一被告乙○○簽發金額、發票
    日詳如附表所示之支票交予原告收執，支票屆期提示均遭退
    票。
(二)被告甲○○另於98年11月6日向原告借款150萬元，原告簽發
    號碼YA0000000號、同面額、付款人為第一銀行清水分行之
    支票為支付。
(三)甲○○於98年10月間書立還款計畫書，載明積欠原告貨款金
    額6,751,951元，借款150萬元，並自98年11月30日起至99年
    8月31日止共分10期攤還，按月給付675,196元，第1期即98
    年11月30日，甲○○應一併返還借款150萬元。
五、得心證之理由：
    本件兩造厥有爭執者，為被告乙○○應否給付票款？經查：
(一)本件被告甲○○，未於言詞辯論期日到場，核無民事訴訟法
    第386條各款所列情形，爰依原告之聲請，由其一造辯論而
    為判決。
(二)原告主張之上開事實，業據其提出出貨單、出貨明細表、支
    票、退票理由單、借支簽收單及還款計劃書為證，並為被告
    乙○○對上開簽發支票之事實所不爭執，被告甲○○經合法
    通知，既未於言詞辯論期日到場，亦未提出準備書狀爭執，
    依民事訴訟法第280條第3項前段、第1項前段之規定，視同
    自認該事實，是堪信原告之主張為真正。被告乙○○雖以前
    詞置辯。然按當事人主張有利於己之事實者，就其事實有舉
    證之責任，民事訴訟法第277條前段定有明文。又原告於起
    訴原因已有相當之證明，而被告於抗辯事實並無確實證明方
    法，僅以空言爭執者，當然認定其抗辯事實之非真正，而應
    為被告不利益之裁判，最高法院亦著有18年上字第1679號判
    例意旨足資參照。被告乙○○就其上開抗辯，並未舉證以實
    其說，已難認其抗辯為真實。再依票據法第5條第1項、第13
    前段及第126條之規定，票據行為乃不要因行為，在票據上
    簽名者，依票上所載文義負責；票據債務人不得以自己與執
    票人之前手間所存抗辯之事由對抗執票人；發票人應照支票
    文義擔保支票之支付。被告乙○○自亦不得以其與被告甲○
    ○間所存之抗辯事由對抗為執票人之原告。被告乙○○上開
    抗辯，亦無理由。又按分期歸還之債額如已屆分還之期，債
    務人不依約履行，不得仍享期限之利益，最高法院亦著有20
    年上字第690號判例意旨足資參照。雖原告同意被告甲○○
    就其所積欠原告之貨款及借款，自98年11月30日起至99年8
    月31日止共分10期攤還。然被告甲○○既已不依約履行，其
    期限利益即已喪失。原告即得請求被告甲○○為全部之給付
    。另按不真正連帶債務係謂數債務人具有同一目的，本於各
    別之發生原因，對債權人各負全部給付之義務，因債務人中
    一人為給付，他債務人即應同免其責任之債務。又不真正連
    帶債務與連帶債務在性質上並不相同，民法有關連帶債務之
    規定，多不適用於不真正連帶債務，且其判決主文亦不得逕
    以「被告應連帶給付」之記載方式為之，否則即與不真正連
    帶債務本旨不符，最高法院亦著有89年台上字第2240號裁判
    意旨足資參照。本件原告就被告乙○○簽發支票金額6,416,
    563元部分之請求，原告依票據之法律關係，對被告乙○○
    請求，核與依買賣之法律關係，對被告甲○○之請求間，乃
    屬不真正連帶。從而，原告依票據之法律關係，請求被告乙
    ○○給付票款6,416,563元，就該部分金額，併依買賣之法
    律關係，對被告甲○○請求，就其餘甲○○尚積欠之貨款33
    5,338元部分，亦依買賣之法律關係對被告甲○○請求，就
    借款150萬元部分，依消費借貸之法律關係，對被告甲○○
    請求。就6,416,563元之票款及貨款部分，聲明求為：「(一)
    被告乙○○給付原告6,416,563元，即自起訴狀繕本送達翌
    日即99年4月7日起至清償日止，按年息5％計算之利息；(二)
    被告甲○○給付原告6,416,563元，及自起訴狀繕本送達翌
    日即99年4月7日起至清償日止，按年息5％計算之利息；(三)
    前二項給付如其一被告已為給付，其餘被告於給付範圍內，
    免給付之義務」之判決；就被告甲○○尚積欠之其餘貨款
    335,338元及借款150萬元，合計1,835,338元部分，求為被
    告甲○○給付原告1,835,388元，及自起訴狀繕本送達翌日
    即99年4月7日起至清償日止，按年息5％計算之利息之判決
    ，洵屬正當，應予准許。原告陳明願供擔保，聲請宣告假執
    行，核無不合，爰酌定相當擔保之金額，併准許之。
六、本件事證已臻明確，兩造其餘之主張、陳述、攻擊防禦方法
    及舉證，均對本判決之結果不生影響，爰不一一論述，亦附
    敘明。
七、民事訴訟費用負擔之依據：民事訴訟法第78條、第85條第1
    項前段。
中    華    民    國    99    年    5     月    11    日
                  民事第二庭    法  官  陳秋月
正本係照原本作成。
如對本判決上訴，須於判決送達後20日內向本院提出上訴狀。
中    華    民    國    99    年    5     月    11    日
                                書記官  廖曉鐘
附表：
┌──┬───┬─────┬─────┬────────┬─────┬─────┐
│編號│發票人│發票日    │提示日    │ 票  面  金  額 │付  款  人│ 票據號碼 │
│    │      │          │          │ （新台幣）     │          │          │
├──┼───┼─────┼─────┼────────┼─────┼─────┤
│ １ │乙○○│98年9月10 │98年9月10 │846,212元       │華南商業銀│XC0000000 │
│    │      │日        │日        │                │行沙鹿分行│          │
├──┼───┼─────┼─────┼────────┼─────┼─────┤
│ ２ │乙○○│97年9月10 │98年9月10 │2,639,255 元    │華南商業銀│XC0000000 │
│    │      │日        │日        │                │行沙鹿分行│          │
├──┼───┼─────┼─────┼────────┼─────┼─────┤
│ ３ │乙○○│98年10月10│98年10月12│2,931,096 元    │華南商業銀│XC0000000 │
│    │      │日        │日        │                │行沙鹿分行│          │
├──┼───┴─────┴─────┼────────┼─────┴─────┤
│合計│                              │6,416,563元     │                      │
└──┴───────────────┴────────┴───────────┘

司法院資訊處製作；財團法人民間司法改革基金會備份。
